---
title: "Para el proyecto"
author: "MariaFernanda, Celia y Sandra"
date: "`r Sys.Date()`"
output: html_document
---

```{r setup, include=FALSE}
library(dplyr)
library(stringr)
library(readr)
library(readxl) 
library(writexl) 
library(utils)
library(RSQLite) 
library(DBI)
library(lubridate)
library(ggplot2)
library(gt)
library(leaflet)

```

Proyecto Final

Programación en R para Análisis de Datos II

Objetivo:

El objetivo del proyecto final es generar un reporte analítico de manera colaborativa utilizando las herramien-
tas aprendidas en los cursos de programación en R I y II. Asegúrense de que su reporte sea fácil de leer y

entender, incluyendo explicaciones claras de sus hallazgos. Se debe hacer uso de R Markdown para crear el
informe coherente que incluya tanto código como texto con explicaciones cuando corresponda.
A continuación se escribe la guía para la realización del proyecto:
1. Configuración de Git y Github: (15pts)
El trabajo se llevará a cabo en grupos de máximo 3 personas.
• 1.1 Una de las integrantes creará un repositorio de github y añadir a las otras 2 personas como
colaboradoras. El nombre del repositorio deberá ser algo como proyecto_final_programacion_2. Cada
una deberá clonar el repositorio de manera local y autentificarse con git. (2pts)
• 1.2 Este repositorio en GitHub alojará el código relacionado con el proyecto. Se evaluará el uso de
tiquetes para dividir las tareas, la realización de commits regulares con descripciones claras de lo que
cada commit añade, así como el uso correcto de las solicitudes de fusión. (10pts)
• 1.3 Prepare el README del proyecto. Adjunto encontrará una guía para la información básica que
debe añadir en su README. (3pts)
2. Preparación y limpieza de Datos: (22pts)
En este proyecto trabajaremos con 2 conjuntos de datos sobre terremotos relacionados entre sí por medio de
la columna ID. Los mismos deben leerse directamente con read_csv de las siguientes direcciones:
• https://raw.githubusercontent.com/isa229/programacion_analisis_datos_ii/main/terremotos_
profundidad.csv
• https://raw.githubusercontent.com/isa229/programacion_analisis_datos_ii/main/terremotos_
magnitud.csv
El conjunto de datos muestra datos reportados para aquellos movimientos telúricos con una magNitud mayor
a 5.5 desde 1965 hasta el 2016.
Para cada uno de estos conjuntos de datos, use algunas de las técnicas aprendidas sobre preparación y
limpieza de datos para:
• 2.1 Realiza la lectura de los datos en R (2pts)

```{r}
datos_magnitud <- read_csv("https://raw.githubusercontent.com/isa229/programacion_analisis_datos_ii/main/terremotos_magnitud.csv")

glimpse(datos_magnitud)

datos_profundidad <- read_csv("https://raw.githubusercontent.com/isa229/programacion_analisis_datos_ii/main/terremotos_profundidad.csv")

glimpse(datos_profundidad)

```

• 2.2 Limpiar nombre de las variables (traducir al español) (4pts)
```{r}
nombres_nuevos_magnitud <- c(
  "Nfila",
  "ID",                # Identificador
  "Magnitud",          # Magnitud
  "Tipo_Magnitud"      # Tipo de Magnitud
)

colnames(datos_magnitud) <- nombres_nuevos_magnitud

nombres_nuevos_profundidad <- c(
  "Nfila",
  "Fecha",             # Fecha
  "Hora",              # Hora
  "Latitud",           # Latitud
  "Longitud",          # Longitud
  "Tipo",              # Tipo
  "Profundidad",       # Profundidad
  "Error_Profundidad",
  "ID"                 # Identificador
)

colnames(datos_profundidad) <- nombres_nuevos_profundidad

```

• 2.3 Eliminación de filas duplicadas (si existen). (2pts)
```{r}
datos_magnitud_limpio <- datos_magnitud %>%
  distinct(ID, .keep_all = TRUE)

profundidad_limpio <- datos_profundidad %>%
  distinct(ID, .keep_all = TRUE)
```

• 2.4 Transformación de los tipos de variables: para el conjunto de datos terremotos_profundidad use
lubridate para transformar la fecha de carácter a un objetivo tipo fecha (2pts)
```{r}
filas_separar <- c(20651, 7565, 3540)
for (fila in filas_separar) {

  fecha_hora <- profundidad_limpio$Fecha[profundidad_limpio$Nfila == fila]
  

  Fecha <- substr(fecha_hora, 1, 10)
  Hora <- substr(fecha_hora, 12, 23)
  
  profundidad_limpio$Fecha[profundidad_limpio$NFila == fila] <- Fecha
  profundidad_limpio$Hora[profundidad_limpio$Nfila == fila] <- Hora
  profundidad_limpio$Fecha[profundidad_limpio$Nfila == fila] <- as.Date(Fecha,format = "%m/%d/%Y")
}


profundidad_limpio$Fecha <- as.Date(profundidad_limpio$Fecha, format = "%m/%d/%Y")
```
1

• 2.5 Transformación de datos: para el conjunto de datos terremotos_profundidad examine cuáles son los
valores distintos que hay en la variable “Type” o tipo. Use mutate para unificar valores si es necesario
(4pts)
```{r}
valores_distintos_tipo <- unique(profundidad_limpio$Tipo)

print(valores_distintos_tipo)

profundidad_limpio <- profundidad_limpio %>%
  mutate(Tipo = case_when(
    Tipo %in% c("nuclear explosion", "Nuclear Explosion") ~ "Nuclear Explosion",
    Tipo %in% c("earthquake", "Earthquake") ~ "Earthquake",
    TRUE ~ Tipo
  ))




```


• 2.6 Creación de columnas adicionales: para el conjunto de datos terremotos_profundidad cree 2 nuevas
columnas: una que contenga el mes del terremoto, y otra que contenga el año del terremoto (4pts)

```{r}
profundidad_limpio <- profundidad_limpio %>%
  mutate(Mes = month(Fecha),
         Año = year(Fecha))

```

• 2.7 Unir ambos conjuntos de datos en un solo conjunto de datos llamado datos_terremotos. Para esto
use un left_join o un right_join, la llave que une ambos datasets es la columna llamada ID en los
conjuntos de datos originales. (2pts)

```{r}
datos_terremotos <- left_join(profundidad_limpio, select(datos_magnitud_limpio, -Nfila), by = "ID")

```

• 2.8 Eliminar columnas vacías e innecesarias: Elimine aquellas columnas vacías o que no están aportando
ninguna información. (2pts)


```{r}
datos_terremotos <- datos_terremotos |> 
  select(-Error_Profundidad)
glimpse(datos_terremotos)

```


3. Análisis de Datos y Visualización: (39pts)
En esta sección se utilizarán diversas técnicas de análisis de datos para explorar el conjunto de datos, usando
paquetes como gt, ggplot2, plotly y leaflet. A continuación se describen los pasos necesarios:
• 3.1 Hacer un pequeño análisis sobre variación para la variable magnitud. Puede usar ggplot2 o plolty,
así como lo aprendido en el cuatrimestre pasado (8pts)

```{r}
ggplot(datos_terremotos, aes(x = Magnitud)) +
  geom_histogram(binwidth = 0.1, fill = "#78281F", color = "black", alpha = 0.7) +
  scale_x_continuous(breaks = seq(4.5, 9.5, by = 0.5)) + 
  scale_y_continuous(breaks = seq(0,7000, by = 500)) +
  labs(title = "Distribución de la Magnitud de los Terremotos",
       x = "Magnitud", y = "Frecuencia") +
  theme_minimal()

```

• 3.2 Haga un pequeño análisis sobre variación para la variable Tipo. Puede usar ggplot2 o plotly, así
como lo aprendido en el cuatrimestre pasado. (8pts)
```{r}
ggplot(datos_terremotos, aes(x = Tipo, fill = Tipo)) +
  geom_bar() +
  labs(title = "Distribución de Tipos de Terremotos",
       x = "Tipo", y = "Frecuencia") +
  scale_y_continuous(breaks = seq(0, max(table(datos_terremotos$Tipo)), by = 1500)) +  
  theme_minimal() +
  theme(axis.text.x = element_text(angle = 0, hjust = 0.5))
```


• 3.3 Filtre los datos de los terremotos para obtener solamente aquellos que se hayan dado entre las
coordenadas de latitud 8 y 11 Norte con Longitud entre -85 y -82 Oeste. Estos son los movimiento
telúricos que se dieron en Costa Rica. Cuántos fueron? (3pts)

```{r}

terremotos_costa_rica <- datos_terremotos %>%
  filter(Latitud >= 8, Latitud <= 11, Longitud >= -85, Longitud <= -82)


cantidad_terremotos_costa_rica <- nrow(terremotos_costa_rica)


print(paste("La cantidad de terremotos en Costa Rica fue:", cantidad_terremotos_costa_rica))

#"La cantidad de terremotos en Costa Rica fue: 65"
```

• 3.4 Filtre los datos de terremotos de Costa Rica para obtener los 10 terremotos con magnitud más
altas en Costa Rica. Muestre estos datos en una tabla de gt que muestre el mes, año, latitud, longitud,
magnitud y profundidad del terremoto. A esta tabla añada título, subtítulo, y al menos un pie de
tabla (10pts)

```{r}

terremotos_costa_rica_tabla <- datos_terremotos |> 
  filter(Latitud >= 8, Latitud <= 11, Longitud >= -85, Longitud <= -82) |> 
  arrange(desc(Magnitud)) |> 
  head(10)

tabla_terremotos <- terremotos_costa_rica |> 
  select(Mes, Año, Latitud, Longitud, Magnitud, Profundidad) |> 
  gt() |> 
  tab_header(
    title = "Top 10 Terremotos de Magnitud Más Alta en Costa Rica",
    subtitle = "Información de los terremotos con magnitud más alta en Costa Rica"
  ) |> 
  tab_footnote("Fuente: Datos de terremotos proporcionados por el USGS")

print(tabla_terremotos)
gtsave(tabla_terremotos, file = "tabla_terremotos.html")


```

• 3.5 Muestre los 10 terremotos con mayor magnitud obtenidos anteriormente en un mapa de leaflet.
Como popup coloque el año del terremoto. (10pts)

```{r}
terremotos_costa_rica_mapa <- datos_terremotos |> 
  filter(Latitud >= 8, Latitud <= 11, Longitud >= -85, Longitud <= -82) |> 
  arrange(desc(Magnitud)) |> 
  head(10) |> 
  select(Latitud, Longitud, Magnitud, Año)

mapa <- leaflet(terremotos_costa_rica) |> 
  addTiles() |> 
  addMarkers(
    ~Longitud, ~Latitud,
    popup = ~as.character(Año),
    label = ~as.character(Magnitud),
    labelOptions = labelOptions(noHide = TRUE, textOnly = TRUE)
  )

mapa
```


